【裁判字號】    98,消債抗,451
【裁判日期】    981207
【裁判案由】    聲請更生程序
【裁判全文】
臺灣高雄地方法院民事裁定           98年度消債抗字第451號
抗  告  人  甲○○
代  理  人  乙○○
上列當事人因消費者債務清理事件聲請更生，對本院於民國98年
7 月10日所為98年度消債更字第880 號裁定提起抗告，本院裁定
如下：
    主  文
抗告駁回。
抗告費用由抗告人負擔。
    理  由
一、抗告意旨略以：伊名下雖有房屋3 筆、土地5 筆，實為二戶
    房地含一停車位，原審以公告現值計算其價值，認定若均變
    賣處分，除可清償全部抵押借款外，經協商之無擔保債務則
    僅剩82萬餘元，然實際售價可能低於公告現值；另原審以新
    台幣（下同）3,000 元計算扶養子女費用，未加教育支出，
    而抗告人又因房貸及繳納協商款之壓力而患有精神方面疾病
    ，無法正常工作致工收入減少，實有不能清償債務之情事，
    為此請求廢棄原裁定，准抗告人更生之聲請。
二、按債務人與金融機構協商成立者，不得聲請更生或清算，但
    因不可歸責於己之事由，致履行顯有重大困難者，不在此限
    ；本條例施行前，債務人依金融主管機關協調成立之中華民
    國銀行公會會員辦理消費金融案件無擔保債務協商機制與金
    融機構成立之協商，準用前項之規定，消費者債務清理條例
    第151 條第5 項、第6 項分別定有明文。又按自債務人提出
    協商請求之翌日起逾30日不開始協商，或自開始協商之翌日
    起逾90日協商不成立，債務人得逕向法院聲請更生或清算。
    同條例第153 條有有明文。本件抗告人與最大債權銀行台北
    富邦商業銀行（下稱台北富邦銀行）96年2 月協商成立，分
    84期、每月繳款21,308元、後於97年8 月變更為分96期、每
    月繳款15,010元，繳至98年2 月後即毀諾之情，此有協議書
    、無擔保債務還款計畫書（原審卷27-33 頁）及台北富邦銀
    行陳報狀（本卷37頁）可憑，是抗告人聲請更生，合於規定
    。惟是否有同條例第3 條規定，即抗告人有不可歸責或不能
    清償之情事，而得裁定准許依更生程序清理其債務，應另認
    定。
三、查抗告人自承於高雄果菜批發市場販售疏菜，從96年3 月起
    至98年2 月之2 年間收入約78萬至84萬元不等（原審卷5 頁
    聲請狀所附財產及收入狀況說明書），換算每月收入約在32
    ,500元至35,000元間，與前置協商申請書所附之收入狀況說
    明書（原審卷165 頁）所載每月平均固定收入約3 ～3.5 萬
    元相當；加上名下有房屋3 筆、土地5 筆，即為高雄市○○
    區○○路201 號4 樓（下稱壽昌路房屋）及同區○○○路46
    巷10弄3 號2 樓（下稱大順路房屋）等二戶房屋，有其財產
    歸屬資料清單、2 紙登記謄本（原審卷20、246 及282 頁）
    可憑，資力不弱。而負債情形，有該壽昌路及大順路房屋之
    擔保抵押借款債務，分別約為247 萬、49萬餘元，及無擔保
    協商債務約123 萬元，有其聲請書所附債權人清冊及無擔保
    債務還款計劃書（原審卷11-12 、33頁）可參。按壽昌路房
    屋為七層樓之第4 層，擁有地下層停車位（本卷2 頁抗告狀
    自承），共119.7 平方公尺（樓層102.27+ 陽台12.43 ），
    約36餘坪，而大順路房子為五層樓第二層，共81平方公尺（
    樓層70.09+陽台11.12 ），約24餘坪，以抗告人為單親扶養
    一子而言，依目前身負卡債境況，自應以大順路房屋為自用
    住宅為已足，至壽昌路房子應加處分以還清抵押貸款等其餘
    債務，方屬正道，以免仍負擔高額之房屋貸款及房屋稅、地
    價稅等藉以持續累積其資產，對其他無擔保債權人，自難謂
    平。查壽昌路房屋曾遭無擔保債權人永豐銀行聲請本院98年
    度司執字第69654 號強制執行在案，後雖因所憑執行名義之
    支付命令尚未合法確定，經本院於98年10月28日裁定駁回強
    制執行之聲請（本卷54頁裁定書），惟該壽昌路房屋已請鑑
    價完畢，鑑定價格為3,718,500 元，有執行處之鑑定報告書
    （本卷53頁）可憑，非僅推測，自當客觀公正，足供加以處
    分之價格依憑。則抗告人所謂將來處分價格可能低於公告現
    值，因而不服原審認定云云，可證多疑。以壽昌路房屋鑑定
    價格371 萬餘元，對照其抵押借款債務247 萬餘元，於扣除
    土地增值稅後，顯然尚有餘值可供清償另一供抗告人自用之
    大順路房屋抵押借款債務49萬元，殆無疑義。是抗告人若處
    分壽昌路房屋後，猶可留下大順路房屋當自用住宅，且亦卻
    除房貸擔保借款債務之壓力，堪以認定。
四、另無擔保之協商債務123 萬元部分，抗告人於97年8 月再重
    新與最大債權銀行協商，分96期，每月還款15,010元，繳至
    98年2 月後即毀諾之情，已如前述。然抗告人稱獨立扶養一
    子蕭川智（父蕭茂盈已於89年7 月25日過世，本卷26頁死亡
    證明書），除依其於更聲請狀所自承之扶養費用3,000 元外
    ，另於抗告中主張尚有教育費用之支出未加入。查蕭川智為
    85年3 月19日出生（本卷19頁戶籍謄本），目前為國中就學
    階段，依民法第1179條規定，其扶養之程度，仍應按受扶養
    權利者之需要，與負扶養義務者之經濟能力及身分定之，因
    此衡量抗告人目前負債情形，節儉度日難免，本院乃參照其
    所提蕭川智97學年度上下學期之註冊費總計10,183元（4831
    +5152 ，原審卷72頁註冊單），換算每月約849 元，可認為
    必要，至補習支出費用，鑑於課後補習並非正規教育之一環
    ，且加強提升學習能力之方式甚多，非以課後補習為必要，
    實難認上開費用係屬必要支出，故其扶養子女之費用每月應
    為3,849 元（3000＋849 ）。再按97年高雄市最低生活費計
    算抗告人每月必要支出10,991元，抗告人每月必需費用為14
    ,840元（10991+3849），以其每月平均至少32,500元之收入
    ，每月尚餘17,660元（00000-00000 ）可供他用，在其猶有
    一長子乙○○（70年1 月5 日出生，原審卷19頁戶籍資料）
    ，於97年度申報所得215,105 元及名下有2009年份、1800CC
    、TOYOYA及2002年份、2835CC、中華汽車各一輛等資力（本
    卷17-18 頁所得調件明細表），已有能力對其負擔扶養義務
    ，亦可減輕其生活所需開銷情況下，對照其每月繳付之協商
    款15,010元，並非不能清償至明。
五、至抗告人並陳稱患有精神方面疾病，工作能力降低，且於98
    年4 月跌倒受傷等情，雖提出醫藥費收據（原審卷86-8 8頁
    ）為憑，惟觀各收據最多每月實付額710 元，並不致於影嚮
    其還款能力，且抗告人僅繳至98年2 月後，於3 月份起即未
    繳納協商款，與抗告人於98年4 月跌倒後之左膝擦挫傷（原
    審卷256 頁）之輕微傷勢及患有失眠症狀（本卷37頁診斷證
    明書）之所謂精神方面疾病何干，況上開每月平均收入3~3.
    5 萬元，亦係抗告人於毀諾後之98年5 月間再次向最大債權
    銀行協商時所提出之收入狀況說明（原審卷165 頁），故所
    辯均不可採。
六、綜上，抗告人若處分壽昌路房屋後，不但仍留有大順路住宅
    供自住，免於失所，且足供清償所有抵押擔保借款債務，而
    無擔保之協商款債務，在穩定收入下，扣除基本生活所需，
    又無不能清償情事，則其聲請更生要件自有不備，原審因而
    裁定駁回抗告人更生之聲請，並無違誤，抗告意旨指摘原裁
    定不當，求予廢棄另為裁定，為無理由，應予駁回。
七、據上論結，本件抗告為無理由，依消費者債務清理條例第15
    條，民事訴訟法第495 條之1 第1 項、第449 條第1 項、第
    95條、第78條，裁定如主文。
中    華    民    國    98    年    12   月     7     日
                  民事第三庭  審判長法  官  朱玲瑤
                                    法  官  陳宛榆
                                    法  官  藍家慶
上為正本係照原本作成。
不得再抗告。
中    華    民    國    98    年    12   月     7     日
                                    書記官  呂姿儀


司法院資訊處製作；財團法人民間司法改革基金會備份。
